【裁判字號】    89,易,887
【裁判日期】    890915
【裁判案由】    詐欺
【裁判全文】
臺灣臺南地方法院刑事判決                          八十九年度易字第八八七號
    公  訴  人  臺灣台南地方法院檢察署檢察官
    被      告  甲○○
右列被告因偽造文書案件，經檢察官提起公訴（八十九年度偵字第八八七號），本院
判決如左：
    主  文
甲○○連續行使偽造私文書，足以生損害於他人，處有期徒刑柒月。
    事  實
一、甲○○意圖為自己不法之所有，基於概括之犯意，連續於如附表所示之時地，行
    使如附表所示偽造之統一發票共七十四張，以之充作中獎之發票，向如附表所示
    之銀行領取獎金，致各該銀行陷於錯誤而交付各如附表所示之金錢，足生損害於
    各該銀行及統一發票給獎機關。
二、案經法務部調查局台南市調查站移請台灣台南地方法院檢察署檢察官偵查起訴。
    理  由
一、訊據被告甲○○矢口否認有右揭犯行。辯稱：伊未曾兌領如附表所示統一發票，
    身分證曾於民國八十六、七年間遺失，伊不知何人所冒領云云。經查：如附表所
    示之統一發票係偽造之發票：均以被告甲○○之名義兌領；發票背面之領獎收據
    欄內載有被告甲○○之姓名、國民身分證統一編號、戶籍地址，蓋有「甲○○」
    印文及上有收付日期之銀行收付戳章，其中於八十六年四月間兌領者有二十六張
    ，領獎人戶籍地址均為台南市○○○街二十號，並均有相同甲○○印文（下稱印
    文一）。八十六年五月間兌領者有十六張（五月三日十一張、五月六日五張），
    領獎人戶籍地址均同前（即台南市○○○街二十號），其上之甲○○印王亦均相
    同，惟不同於八十六年四月間領獎發票上之印文形式（下稱印文二）。八十六年
    六月間兌領者有三十二張，領獎人戶籍地值均為台南縣仁德鄉上崙村上崙子二０
    ０號之十一，均有與印文二同一形式之印文。而被告甲○○原住於台南市○○○
    街二十號，八十六年五月七日遷入台南縣仁德鄉上崙村上崙子二００號之十一，
    八十七年六月十五日改編為台南縣仁德鄉○○村○○路○段七六六巷四十號，八
    十七年十一月七日補發國民身分證，有偽造之統一發票七十四張扣案及戶籍謄本
    一紙在卷可稽。經查被告甲○○於偵查中經通緝到案後，經檢察官定期八十八年
    九月七日開庭，其於同年九月一日收受傳票所用印章上之「甲○○」印文與前述
    印文二之「甲○○」印文經肉眼比對結果，完全相符，此有各該傳票、發票附卷
    可憑。次查被告甲○○並自承前住於台南市○○○街二十號，嗣遷住台南縣仁德
    鄉上崙村上崙子二００號之十一，八十七年十一月七日始補發現址身分證等情不
    諱。被告雖辯稱其身分證曾二度遺失，並未兌領前開發票云云。惟被告於八十六
    年五月七日前係住於台南市○○○街二十號，五月七日遷入台南縣仁德鄉上崙村
    上崙子二００號之十一，前開發票兌領時兌領人所填載之領獎人戶籍地址與被告
    當時之戶籍地址均相符，且其中八十六年五月間（被告遷址前）及六月間（被告
    遷址後）所兌領之發票係蓋用相同之印章，顯係同一人兌領。而被告之國民身分
    證僅於八十七年十一月七日補發一次，已如前述。若被告之身分證於八十六年五
    月七日遷址前即已遺失而遭人冒用領獎，則該領獎人當無不可能於被告遷址後再
    持同一印章，以遷址前之舊身分證填寫新址而兌領獎金。被告身分證遺失未經補
    發亦無從辦理戶籍變更登記。若其身分證係於遷址後遺失遭冒用，則冒用人豈能
    以同一印章，在被告遷址前即填寫舊址兌領獎金。被告就同一期對獎之發票，分
    數次向不同之銀行兌領獎金，更曾於同一日內分別持向不同之銀行兌獎，是其顯
    知係偽造之發票。綜上所述，被告前揭所辯，均係卸責之詞，不足採信，本件事
    證明確，被告犯行堪予認定。
二、核被告所為係犯刑法第二百十六條、第二百十條之行使偽造私文書罪及刑法第三
    百三十九條第一項之詐欺罪。其所犯上開行使偽造私文書、詐欺二罪間，有方法
    結果之牽連關係，為牽連犯，應從一重之行使偽造私文書罪處斷。又被告先後多
    次犯行，時間緊接，犯罪構成要件相同，顯係基於概括之犯意反覆為之，應依連
    續犯之規定論以一行使偽造私文書罪並加重其刑。爰審酌被告犯罪之動機、目的
    、手段、所生危害、及犯罪後態度等一切情狀，量處如主文所示之刑，以資懲儆
    。
據上論斷，應依刑事訴訟法第二百九十九條第一項前段，刑法第五十六條、第二百十
條、第二百十六條、第三百三十九條第一項、第五十五條、罰金罰鍰提高標準條例第
一條前段，判決如主文。
本案經檢察官陳慧玲到庭執行職務。
中      華      民      國      八十九      年      九    月    十五    日
                              臺灣臺南地方法院刑事第二庭
                                      法  官林  勇   奮
右正本證明與原本無異
如不服本判決應於送達後十日內向本院提出上訴狀
                                      書記官
中      華      民      國      八十九      年      九    月        日
附錄本案論罪科刑法條全文：
刑法第二百十條：偽造、變造私文書，足以生損害於公眾或他人者，處五年以下有期
                徒刑。
刑法第二百十六條：行使第二百十條至第二百十五條之文書者，依偽造、變造文書或
                  登載不實事項或使登載不實事項之規定處斷。
刑法第三百三十九條第一項：意圖為自己或第三人不法之所有，以詐術使人將本人或
                          第三人之物交付者，處五年以下有期徒刑、拘役或科或
                          併科一千元以下罰金。


司法院資訊處製作；財團法人民間司法改革基金會備份。
